【裁判字號】    98,上訴,2401
【裁判日期】    981126
【裁判案由】    毒品危害防制條例
【裁判全文】
臺灣高等法院臺中分院刑事判決        98年度上訴字第2401號
上  訴  人
即  被  告  甲○○
                    （另案於臺灣臺中監獄執行中）
上列上訴人因毒品危害防制條例案件，不服臺灣臺中地方法院98
年度訴字第3137號中華民國98年9月30日第一審判決（起訴案號
：臺灣臺中地方法院檢察署98年度毒偵字第2389、3092號），提
起上訴，本院判決如下：
    主  文
原判決撤銷。
甲○○施用第一級毒品，處有期徒刑玖月；又施用第一級毒品，
處有期徒刑玖月。應執行有期徒刑壹年貳月。
    犯 罪 事 實
一、甲○○前因犯竊盜、偽造印文、搶奪、施用毒品等罪，經
    法院先後判處有期徒刑1年2月、5月、1年、1年確定在案後
    ，並經法院裁定其應執行刑為有期徒刑3年3月。嗣於民國95
    年4月7日假釋出監後，復經撤銷假釋(殘刑為10月又17日)。
    又因施用毒品案件經法院判處有期徒刑1年確定；因犯4個
    竊盜罪，經原審法院以95年度易字第3905號判處有期徒刑8
    月、5月、10月、10月，應執行有期徒刑2年確定，嗣並經原
    審法院以96年度聲字第1954號就上開所處有期徒刑1年、8月
    、5月、10月、10月部分裁定應執行刑為有期徒刑2年10月。
    又因犯竊盜罪，經原審法院判處拘役40日確定。及因犯
    竊盜罪，經原審法院以96年度易字第1827號判處有期徒刑7
    月確定。上開所示之殘刑及至所處之刑，並自95年10
    月25日起接續執行。嗣經原審於96年7月18日以96年度聲
    減字第2596號裁定就上開至部分所處之宣告刑均裁定減
    刑暨就部分定其應執行刑為1年7月又15日；就部分定
    其應執行刑為1年8月確定在案後，嗣於97年7月10日假釋(假
    釋期滿日期為98年3月7日(於本案不構成累犯，檢察官誤認
    構成累犯)，並於同日起執行上開減刑後之拘役20日，於97
    年7月30日拘役執行完畢出監)。又於97年11月16日11時許，
    在臺中市○○路某酒店之包廂內，將海洛因摻入香菸內點燃
    後施用第一級毒品海洛因1次。嗣於97年11月17日17時5分許
    ，在臺中市○○區○○路二段51號前為警查獲之犯行，經檢
    察官於98年3月27日起訴，嗣經法院判決有期徒刑1年2月，
    於98年9月10日確定在案。詎其仍不知悔改，再基於施用第
    一級毒品海洛因之犯意，於98年5月10日上午某時，在臺中
    縣烏日鄉○○村○○路697號之其住處內，以海洛因摻在香
    菸內吸食之方式，施用第一級毒品海洛因1次；嗣於98年5月
    12日19時55分許，在臺中市○○區○○路與大墩二街口因行
    跡為警盤查而經其同意由員警採集其尿液送驗，檢驗結果確
    呈嗎啡陽性反應。又基於施用第一級毒品海洛因之犯意，於
    98年6月24日某時，在臺中市「五權國中」內，以針筒注射
    之方式，施用第一級毒品海洛因1次；嗣於98年6月26日18時
    20分許，在臺中縣烏日鄉○○村○○路697號之其住處內，
    另案經警執行搜索時，因其行跡可疑而經其同意由員警採集
    其尿液送驗，檢驗結果呈嗎啡陽性反應後始查悉上情。
二、案經臺中市警察局第四分局及彰化縣警察局彰化分局報請臺
    灣臺中地方法院檢察署檢察官偵查起訴。
    理   由
一、按被告以外之人於審判外之陳述，雖不符刑事訴訟法第159
    條之1、159條之2、159條之3、159條之4等規定，而經當事
    人於審判程序同意作為證據，法院審酌該言詞陳述或書面陳
    述作成時之情況，認為適當者，亦得為證據。當事人、代理
    人或辯護人於法院調查證據時，知有第159條第1項不得為證
    據之情形，而未於言詞辯論終結前聲明異議者，視為有前項
    之同意，刑事訴訟法第159條之5定有明文。本件下述之證據
    或有被告以外之人於審判外之陳述，惟被告及檢察官於本院
    審理時均未就其證據能力聲明異議，本院審酌該言詞陳述作
    成時之情況，並查無其他不法之情狀，足認為得為本案之證
    據，依刑事訴訟法第159條之5之規定，有證據能力。
二、訊據上訴人即被告甲○○(下稱被告)對於前揭時地，以前揭
    方法施用第一級毒品海洛因等犯罪事實均坦承不諱，且被告
    先後2次為警查獲後所採集之尿液，經鑑驗結果，均呈第一
    級毒品鴉片類陽性反應等情，此有中山醫學大學附設醫院檢
    驗科藥物檢測中心尿液檢驗報告及詮昕科技股份有限公司濫
    用藥物尿液檢驗報告各1件在卷足憑，足認被告之自白與事
    實相符，堪予採信。又被告有事實欄所載曾因施用毒品案件
    ，經送強制戒治紀錄，有臺灣高等法院被告前案紀錄表、臺
    灣臺中地方法院檢察署刑案資料查註紀錄表及全國施用毒品
    案件紀錄表各1份在卷可稽，則被告於強制戒治執行完畢釋
    放後，5年內再犯本件施用毒品之罪，其犯行明確，應依法
    論科。
三、核被告先後2次所為，均係犯毒品危害防制條例第10條第1項
    之施用第一級毒品罪。其施用第一級毒品前分別持有第一級
    毒品之低度行為，為高度之施用毒品行為所吸收，不另論罪
    。被告先後2次施用第一級毒品行為，犯意各別，行為互異
    ，應分論併罰。雖原審就被告上開98年5月10日之施用毒品
    犯行，認被告係於犯罪後未被有偵查犯罪職權之機關或公務
    員發覺前，即主動向詢問員警供承施用毒品犯行，而接受裁
    判，有自首之情，然此部分被告於98年5月12日警詢筆錄係
    供以：「伊有施用毒品海洛因前科，目前沒有施用任何毒品
    」、「最近沒有施用任何毒品」等語，並無原審所述主動向
    詢問員警供施用毒品之情，自無刑法第62條自首之問題。又
    按假釋中因故意更犯罪，受有期徒刑以上刑之宣告者，於判
    決確定後6月以內，撤銷其假釋。但假釋期滿逾3年者，不在
    此限，刑法第78條第1項定有明文。94年2月2日刑法第78條
    立法理由亦謂：「一、現行條文第二項之規定，對於實務運
    用，固甚便利，惟依本項規定，假釋中再犯罪，假釋期滿而
    未及起訴之案件，受限法條之規定，不能再撤銷假釋，似有
    鼓勵受刑人於假釋期滿前再犯罪之嫌，應有未妥，爰將撤銷
    之期限修正於「判決確定後6月以內」為之等語。本件被告
    固有前因犯竊盜、偽造印文、搶奪、施用毒品等罪，經法
    院先後判處有期徒刑1年2月、5月、1年、1年確定在案後，
    並經法院裁定其應執行刑為有期徒刑3年3月。嗣於民國95年
    4月7日假釋出監後，復經撤銷假釋(殘刑為10月又17日)。
    又因施用毒品案件經法院判處有期徒刑1年確定；因犯4個竊
    盜罪，經原審法院以95年度易字第3905號判處有期徒刑8月
    、5月、10月、10月，應執行有期徒刑2年確定，嗣並經原審
    法院以96年度聲字第1954號就上開所處有期徒刑1年、8月、
    5月、10月、10月部分裁定應執行刑為有期徒刑2年10月。
    又因犯竊盜罪，經原審法院判處拘役40日確定。及因犯竊
    盜罪，經原審法院以96年度易字第1827號判處有期徒刑7月
    確定。上開所示之殘刑及至所處之刑，並自95年10月
    25日起接續執行。嗣經原審於96年7月18日以96年度聲減
    字第2596號裁定就上開至部分所處之宣告刑均裁定減刑
    暨就部分定其應執行刑為1年7月又15日；就部分定其
    應執行刑為1年8月確定在案後，嗣於97年7月10日假釋，假
    釋期滿日期為98年3月7日等情，然被告又於97年11月16日11
    時許，在臺中市○○路某酒店之包廂內，將海洛因摻入香菸
    內點燃後施用第一級毒品海洛因1次。嗣於97年11月17日17
    時5分許，在臺中市○○區○○路二段51號前為警查獲之犯
    行，經檢察官起訴，嗣經法院判決有期徒刑1年2月，於98年
    9月10日確定在案等節，有臺灣臺中地方法院98年度訴字第
    1273號判決書及臺灣高等法院被告前案紀錄表等件在卷可憑
    。依上開說明，被告之上開假釋，即具有撤銷假釋原因，被
    告本案犯行即不宜論以累犯(臺灣高等法院暨所屬法院92年
    法律座談會刑事類提案第3號意旨參照)，檢察官誤認被告本
    案犯行構成累犯云云，尚有未合，附此敘明。
四、原審予以論罪科刑固非無見，惟：被告本案犯行非屬累犯，
    原審以累犯論之並予以加重，即有未洽，另被告98年5月10
    日該次犯行，並無自首之情，原審誤認有自首，亦有未洽。
    被告上訴以其本案並非累犯，為有理由，此外原審判決復有
    上開違誤，自已無從維持，應予撤銷改判。爰審酌被告前有
    違反毒品危害防制條例之前科紀錄，經強制戒治與刑之執行
    後，猶未能深切體認毒品危害己身之鉅，無視毒品對於自身
    健康之戕害及國家對於杜絕毒品犯罪之禁令，惟施用毒品為
    自戕行為，犯罪心態與一般刑事犯罪之本質並不相同，容應
    以「病人」之角度考量，並慮及施用毒品後常伴隨其餘反社
    會性之行為出現，對社會造成危害，及其犯罪之動機、方法
    、手段、暨犯後坦承犯行，到庭態度良好等一切情狀，分別
    量處如主文第二項所示之刑，並定其應執行刑。
據上論斷，應依刑事訴訟法第369條第1項前段、第364條、第299
條第1項前段，毒品危害防制條例第10條第1項，刑法第11條、第
51條第5款，判決如主文。
本案經檢察官乙○○到庭執行職務。
中    華    民    國    98    年    11    月    26    日
            刑事第三庭  審判長法  官  王  增  瑜
                              法  官  廖  柏  基
                              法  官  吳  進  發
以上正本證明與原本無異。
如不服本判決應於收受送達後十日內向本院提出上訴書狀，其未
敘述上訴理由者，並得於提起上訴後十日內向本院補提理由書（
均須按他造當事人之人數附繕本）「切勿逕送上級法院」。
                              書記官  呂  安  茹
中    華    民    國    98    年    11    月    26    日


司法院資訊處製作；財團法人民間司法改革基金會備份。
